---
title: "Analisi del della similarità tra brani di spotify"
author: "Fioritto Alessandro 152205"
date: "21/01/2025"
output:
    ioslides_presentation: 
css: style.css

---


```{r load-packages, include=FALSE}

library(ggplot2)
library(dplyr)
library(tidyr)
library(moments)
library(tidyverse)
library(igraph)
library(poweRlaw)
library(ggraph)
library(scales)
library(ggthemes)
library(reshape2)

```


```{r setup, include=FALSE}
knitr::opts_chunk$set(message = FALSE, warning = FALSE)

data <- read.csv("spotify_songs_2k.csv")
data <- data[!duplicated(data$song), ]
nodi <- data %>%
  select(song, artist, duration_ms, year, popularity, danceability, energy, loudness, valence, tempo, genre)
simil <- data %>%
  select(danceability, acousticness, instrumentalness, energy, loudness, valence, tempo) %>%
  mutate(across(c(danceability, acousticness, instrumentalness, energy, loudness, valence, tempo), scale))
distanzamatrix <- as.matrix(dist(simil))
threshold <- 1.1 
archi <- which(distanzamatrix < threshold & row(distanzamatrix) != col(distanzamatrix), arr.ind = TRUE)
archi_df <- data.frame(
  Source = nodi$song[archi[, 1]],
  Target = nodi$song[archi[, 2]])

grafo <- graph_from_data_frame(d = archi_df, vertices = nodi, directed = FALSE)
layout <- layout_with_fr(grafo)

```

## Inroduzione e spiegazione ambito

Questa presentazione ha l'obiettivo di spiegare in breve l'ambito di studio, ovvero la top 2000 delle canzoni di spotify dal 2000 al 2020

>- il grafo rappresentativo è stato costruito con i nodi che rappresentano le canzoni e gli archi la similarità tra di esse.

>- La similarità tra le canzoni è stata calcolata creando una matrice di n dimensioni (con n=7 per il numero di features che vengono assegnate da Spotify ad ogni brano) che rappresenta ogni nodo come un punto in uno spazio e gli assegna un collegamento se la vicinanza ad un altro nodo non supera una determinata soglia.


## Prima parte dell'analisi

La prima parte consiste in un analisi generale, per determinare dati come il diametro e la distanza media, per analizzare che tipo di grafico risulti dal grado di similarità calcolato.


```{r,echo=FALSE}


grado <- degree(grafo)
gradotab <- table(grado)


gradodf <- as.data.frame(gradotab)
colnames(gradodf) <- c("Degree", "Frequency")

nodomax <- names(grado[which.max(grado)])

dist <- distances(grafo)
dist [is.infinite(dist)] <- NA            
distmedia <- mean(dist, na.rm = TRUE)


tabelladist <- as.data.frame(table(dist))
colnames(tabelladist) <- c("Distanza", "Frequenza")
tabelladist$Distanza <- as.numeric(as.character(tabelladist$Distanza))
tabelladist <- tabelladist[tabelladist$Distanza > 0, ] 

cat("La distanza media è:", distmedia)
print(tabelladist)
```

>- Considerando che il range tipico delle distanze si trova tra 2 e 6 una distanza di 4.44 è medio-bassa e, pur essendoci cammini decisamente più lunghi, sono rari quelli di distanza 10+



```{r,echo=FALSE}
ggplot(tabelladist, aes(x = Distanza, y = Frequenza)) +
  geom_point(color = "#1DB954", size = 3) +  
  geom_line(color = "#208A56", size = 1) + 
  labs(
    x = "Distanza tra nodi",
    y = "Frequenza",
    title = "Relazione tra distanza e frequenza delle distanze"
  ) +
  scale_x_continuous(breaks = seq(0, max(tabelladist$Distanza), by = 2)) +
  scale_y_continuous(labels = label_number(accuracy = 1)) +  
  theme_classic(base_size = 14)  

```

## Analisi generale /2

Calcoliamo anche il diametro:


```{r,echo=FALSE}
diametro <- diameter(grafo, directed = FALSE, unconnected = TRUE)
nodidiametro <- get_diameter(grafo, directed = FALSE, weights = NA)
cat(diametro)


```

Il risultato di 21 su un grafo del genere dimostra che i nodi siano particolarmente connessi


```{r,echo=FALSE}
cat("Prima canzone:", names(nodidiametro[1])) 
cat("Ultima canzone:", names(nodidiametro[21]))  

##cat("Nodo con più connessioni:", nodomax, "con", max(grado), "connessioni\n")
```
>- Sia la canzone iniziale che finale hanno come genere pop o hip hop, complice anche il fatto che siano i generi più diffusi nel dataset

>- Calcolando anche l'indice di assortatività del grado (che risulta essere di circa 0.6) vi è una chiara tendenza dei nodi di collegarsi a nodi con il grado simile al proprio: dovuto forse ai diversi generi, tra cui ne abbiamo alcuni prevalenti ed altri in numero molto scarso

## Analisi generale /3

Ho creato il grafico della distribuzione grado/frequenza:


```{r,echo=FALSE}

gradodf$Degree <- as.numeric(as.character(gradodf$Degree))
gradodf$Frequency <- as.numeric(gradodf$Frequency)

gradodf <- gradodf[gradodf$Degree > 0 & gradodf$Frequency > 0, ] #per evitare errori in regressione

log_degree <- log10(gradodf$Degree)
log_frequency <- log10(gradodf$Frequency)


model <- lm(gradodf$Frequency ~ gradodf$Degree)


ggplot(model, aes(x = gradodf$Degree, y = gradodf$Frequency)) +
  geom_point(color = "#1DB954", shape = 16, size=2) +  
  geom_smooth(method = "lm", color = "white", linetype = "dashed", se = FALSE) +  
  labs(
    x = "Log10(Grado)",
    y = "Log10(Frequenza)",
    title = "Distribuzione dei Gradi in scala logaritmica"
  ) +
  theme_minimal() 


model <- lm(log_frequency ~ log_degree)

```

>- Guardando il grafo è possibile notare un rapporto inversamente proporzionale tra grado e frequenza: all'aumentare del grado la frequenza dimiuisce sensibilmente; dimostrato anche dall'indice di assimmetria:

```{r,echo=FALSE}

skewness <- (skewness(grado))
cat("Indice di assimmetria di grado:", skewness)


```

>- La forma del grafico ricorda inoltre una coda lunga, tipica della power law; per verificare ho creato il grafico in scala logaritmica:


```{r,echo=FALSE}

ggplot(model, aes(x = log_degree, y = log_frequency)) +
  geom_point(color = "#1DB954", shape = 16, size=2) +  
  geom_smooth(method = "lm", color = "darkgrey", linetype = "dashed", se = FALSE) +  
  labs(
    x = "Log10(Grado)",
    y = "Log10(Frequenza)",
    title = "Distribuzione dei Gradi in scala logaritmica"
  ) +
  theme_minimal()  

# -1.12 


```
 
>- La pendenza della retta è di -1.12: questo sarebbe anche l'eventuale esponente della power law.

>- Nonostante questo valore si trovi solitamente tra -2 e -3 posso affermare che non segua le proprietà di una rete scala free classica ma che abbia comuque qualche caratteristica di una distribuzione power law (con crescita lenta).

>- 

## Trovare correlazioni

Visto che il grafo è stato creato tramite un treshold indicativo che detta il suo numero di connessioni potrebbe essere interessante cercare eventuali correlazioni tra grado di un nodo e gli attributi non legati al calcolo della similarità tra brani


>- come esempio, un grafico grado/popolarità (la popolarità è un dato estratto al momento della query)

```{r,echo=FALSE}

graficoRGP <- data.frame(grado = degree(grafo), popolarità = V(grafo)$popularity)

ggplot(graficoRGP, aes(x = nodi$popularity, y = degree(grafo), color = nodi$year)) +
  geom_point(alpha = 0.6, size = 2) +
  scale_color_gradientn(name = "Anno", colors = c("#003d00", "#009000", "#00c33c", "#1DD954")) +
  labs(title = "Relazione Grado-Popolarità", x = "Grado del Nodo", y = "Popolarità") +
  theme_minimal()

##Non sembrano esserci correlazioni significative tra grado (similarità tra canzoni) e popolarità delle canzoni:
##se ci fosse correlazione canzoni con più collegamenti = più simili tra loro in top 2000 = stile più popolare = più popolare


```

>- Da questo grafico non sembrano esserci correlazioni significative tra grado (similarità tra canzoni) e popolarità delle canzoni: se ci fosse una correlazione le canzoni con più collegamenti sarebbero più simili tra loro, il che indicherebbe uno stile/genere più popolare e di conseguenza canzoni con popolarità più alta.


## Rilevamento delle comunità

Sono state inoltre rilevate le comunità presenti nel grafo, eliminando però i nodi con un grado inferiore a 40 per migliorare la visibilità

```{r,echo=FALSE}

archi_df$weight <- 1 / (1 + distanzamatrix[archi])

grafocom <- graph_from_data_frame(archi_df, directed = FALSE)
E(grafocom)$weight <- archi_df$weight  
grafocom <- delete_vertices(grafocom, V(grafocom)[degree(grafocom) < 13 ]) 
set.seed(112)
comunità <- cluster_louvain(grafocom)
V(grafocom)$community <- membership(comunità)  

E(grafocom)$cross_community <- V(grafocom)[ends(grafocom, E(grafocom))[, 1]]$community != V(grafocom)[ends(grafocom, E(grafocom))[, 2]]$community

trasparente <- alpha("red", 0) 

cat("Numero di connessioni tra nodi della stessa comunità:", (sum(!E(grafocom)$cross_community)), "\n")
cat("Numero di connessioni tra nodi di comunità diverse:", (sum(E(grafocom)$cross_community)), "\n")

```

>- Anche diminuendo il grado minimo per essere inclusi nel calcolo il rapporto tra gli archi tende a rimanere 1/2.

>- Inoltre è giusto citare il fatto che va impostato un seed per il calcolo delle comunità in quanto l'algoritmo elabora i nodi in modo casuale e la scelta dei nodi iniziali può influenzare il risultato finale


```{r,echo=FALSE}

ggraph(grafocom, layout = "fr") + 
  geom_edge_link(aes(color = factor(E(grafocom)$cross_community)), show.legend = FALSE) +  
  geom_node_point(aes(color = factor(V(grafocom)$community)), size = 3) +  
  scale_edge_color_manual(values = c(trasparente, "#1DB954")) +  
  scale_color_viridis_d(option = "plasma", name="Comunità") +  
  theme_void() +  
  ggtitle("Grafo delle comunità (in verde archi tra comunità diverse)")


## Trovando 7 comunità che sono ben connesse anche tra loro i generi assegnati 
## sono più o meno indicativi in quanto ci sono generi pop in qualsiasi delle comunità (genere pop è abbastanza generico)
## questoi cambia molto a seconda dei valori assegnati mentre il genere è più generico come classificazione
## spotify quindi classifica più in base a valori assegnati e ALTRE COSE AMICOCHAT

cat("Le comunità sono composte da questo numero di nodi:")
cat(table(V(grafocom)$community))

```

## Rilevamento delle comunità \2

Notiamo che pur essendo le comunità molto più strettamente collegate sono anche abbastanza collegate tra loro.

>- Probabilmente ciò è dovuto al fatto che le canzoni appartenenti alla top 2000 sono di per se molto simili e pur appartenendo a generi diversi (e trovando quindi maggior affinità tra loro) hanno comunque un alto grado di connettività.


## Rilevamento comunità \3

Per verificare ulteriormente se le comunità sono in qualche modo sovrapponibili alla divisione per generi ho creato una heatmap generi/comunità:

```{r,echo=FALSE}

commdata <- data.frame(
  song = V(grafocom)$name,         
  community = V(grafocom)$community  
) 
data <- merge(data, commdata, by.x = "song", by.y = "song", all.x = TRUE) 

data <- data %>%
  mutate(community = replace_na(community, 0))

data2 <- data

data2 <- data2 %>%
  separate_rows(genre, sep = ",") %>% 
  mutate(genre = trimws(genre))

data2 <- data2 %>%
  filter(genre != "set()", community != 0)

heatmap_prova <- data2 %>%
  group_by(community, genre) %>%
  summarise(count = n(), .groups = 'drop') %>%
  spread(genre, count, fill = 0) 

heatmap_long <- heatmap_prova %>%
  gather(key = "genre", value = "count", -community) %>%
  mutate(count_log = log10(count + 1))  


ggplot(heatmap_long, aes(x = as.factor(community), y = genre, fill = count_log)) + #SCALA LOGARITMICA PER MOSTRARE MEGLIO
  geom_tile() +
  scale_fill_viridis(option = "plasma", direction = -1, trans = "log10") +  
  labs(title = "Distribuzione dei generi nelle comunità",
       x = "Comunità",
       y = "Genere",
       fill = "Frequenza del genere" ) +
  theme_minimal() +
  theme(axis.text.x = element_text(angle = 45, hjust = 1))

```

>- Guardando la heatmap non sembrano esserci divisioni marcate che indicano una prevalenza di un determinato genere in una specifica comunità; questo è dovuto, come detto prima, alla similarità tra le canzoni di successo negli anni ma anche all'assegnazione di più generi ad un singolo brano.

>- Possiamo concludere che un calcolo delle comunità, se correttamente attuato, potrebbe essere utile a Spotify per scegliere quali canzoni consigliare seguendo un flusso sensato e passando da un genere all'altro in modo graduale (ad esempio, nodi con alta betweenness centrality sono utili per passare da tipo di musica ad un altro gradualmente)